【裁判字號】    95,簡聲抗,3
【裁判日期】    950517
【裁判案由】    停止強制執行
【裁判全文】
臺灣桃園地方法院民事裁定             95年度簡聲抗字第3號
抗  告  人  甲○○
                      指定送達.
            豐鵬欣業股份有限公司
法定代理人  乙○○
上列當事人間停止執行事件，抗告人均對於民國95年2 月14日本
院桃園簡易庭95年度桃簡聲字第2 號裁定提起抗告，本院裁定如
下：
    主  文
抗告駁回。
抗告費用由抗告人各自負擔。
    理  由
一、抗告人甲○○抗告意旨略以：其對抗告人豐鵬欣業股份有限
    公司（下稱豐鵬公司）聲請強制執行之執行名義即本院90年
    度票字第1243號裁定所示，豐鵬公司應給付其新台幣（下同
    ）1 億9 千萬元，及自民國89年11月27日起至清償日止，按
    週年利率6 ％計算之遲延利息，是其因停止執行可能遭受之
    損害自亦應依週年利率6 ％計算，原裁定僅依週年利率5 ％
    之法定利率估算甲○○所受之損害，顯有違誤。甚者，豐鵬
    公司於甲○○聲請本院實施強制執行查封該公司所有之金面
    山聖德寶塔（下稱系爭塔位）後迄今，仍有違法出售系爭塔
    位使用權之行為，使系爭執行標的物之價值嚴重貶損，系爭
    塔位使用權為系爭執行標的物最具價值部分，則甲○○因停
    止執行所可能遭受之損害非僅有利息損失，應包括該執行標
    的物遭豐鵬公司出賣而貶損價值之損害，故亦有提高停止系
    爭強制執行之擔保金額之必要，為此提起抗告等語，並聲明
    ：原裁定廢棄。
二、抗告人豐鵬公司抗告意旨略以：豐鵬公司於原審聲請停止執
    行時，已明確載述並提供甲○○犯罪嫌疑之證明文件，依強
    制執行法第30條之1 準用民事訴訟法第183 條規定，請求停
    止強制執行程序，符合強制執行法第18條第1 項之法律另有
    規定之情形，自無須提供擔保金，即可聲請停止執行，且豐
    鵬公司已具體提出甲○○與本院強制執行人員犯罪嫌疑之證
    據，並依法提出告訴而於台灣桃園地方法院檢察署（下稱桃
    園地檢署）偵查中，是原審依法自應裁定豐鵬公司免提供擔
    保，而於刑事案件確定前暫停本院91年度執字第18745 號給
    付票款事件之強制執行，原審對此部分之請求完全未予查證
    即為准駁，自有違誤。又豐鵬公司另一聲請停止執行之理由
    為伊已對甲○○提起本院95年度桃簡字第152 號確認本票債
    權不存在等事件（下稱系爭確認本票債權不存在等事件）之
    訴訟，就本院91年度執字第18745 號給付票款事件之債權額
    1 億9 千萬元中之1 億元，主張時效抗辯，豐鵬公司亦於原
    審提出之聲請狀中明確說明3 年時效完成之事實，甲○○之
    請求權即消滅，豐鵬公司當然亦無須提供任何擔保以保障該
    部分債權之必要。再查豐鵬公司於系爭確認本票債權不存在
    等事件中已減縮訴之聲明為9 千萬元，因此甲○○於訴訟及
    強制執行程序上，僅餘9 千萬元之本票債權利益，且其餘9
    千萬元中之8 千萬元之本票，乃第三人陳鵬仁（已改名丙○
    ○）於87年12月5 日與甲○○訂立借貸契約時，豐鵬公司擔
    任連帶保證人而事後簽發以擔保契約之履行，豐鵬公司自始
    未向甲○○借貸8 千萬元，且依公司法第16條規定，豐鵬公
    司不得為任何人之保證人，故豐鵬公司與甲○○間之連帶保
    證契約及系爭8 千萬元本票自屬無效，是系爭強制執行債權
    僅餘1 千萬元，原審逕以1 億9 千萬元核計擔保金之數額，
    似有違誤，應以1 千萬元核算，始為合理。再者豐鵬公司對
    系爭確認本票債權不存在等事件顯有勝訴之可能，故甲○○
    之損失額計算，至少應酌量扣除豐鵬公司若被違法查封，致
    無法處分財產之預估損失，因此於系爭確認本票債權不存在
    等事件未判決確定前，兩造應各負一半責任，較為公平，且
    系爭確認本票債權不存在等事件屬簡易訴訟事件，原審以通
    常訴訟案件核算期間，亦有出入，是核算伊提供擔保金之期
    間應以2 年為合理。又本院91年度執字第18745 號給付票款
    事件之查封標的物最低價值為132,850,000 元，甲○○於第
    一次拍賣期日即聲明願以該價額承受，與甲○○僅餘9,000
    萬元之訴訟上利益相較，遠超過系爭確認本票債權不存在等
    事件應提供之擔保利益（即9,000 萬元核計4 年按週年利率
    5 ％之利息），故甲○○在系爭確認本票債權不存在等事件
    審理期間，因停止系爭強制執行所有可能造成之損失，已有
    查封物作為絕對擔保，故豐鵬公司應無須再提供任何擔保，
    以保障甲○○預期損失之必要。再者兩造前已和解，甲○○
    並因而撤回其以本院90年度票字第1243號裁定聲請本院90年
    度執字第10188 號給付票款事件之強制執行，是系爭執行名
    義已因兩造於91年2 月22日達成和解而失其執行效力，若再
    要求豐鵬公司提供龐大之擔保金，顯然有違法律公平正義原
    則。另甲○○主張豐鵬公司負責人陳靖榆於系爭塔位經查封
    後，有違法出售塔位之行為，而對之提起妨害公務之告訴，
    豐鵬公司已於桃園地檢署95年度交查字第56號刑事案件中明
    確說明，伊對系爭查封標的物絕未有任何不法處分而影響查
    封效力之行為，甲○○提出之申購單均為系爭搭位遭查封前
    即已出售予客戶，嗣該客戶再委託豐鵬公司協助以豐鵬公司
    名義轉售予第三人，伊並已向執行法院陳報曾出售且第三人
    有合法永久使用權存在，是豐鵬公司並無甲○○所稱之違法
    出售塔位之行為，為此提起抗告等語，並聲明：原裁定廢棄
    ，本院91年度執字第18745 號給付票款事件，於刑事案件（
    桃園地檢署95年度交查字第92號行使偽造有價證券案件、95
    年度偵字第3050號詐欺及偽造文書案件、94年度他字第40號
    偽造公文書案件）確定前，或於系爭確認本票債權不存在等
    事件判決確定前，免提供擔保而停止執行。
三、按強制執行程序開始後，除法律另有規定外，不停止執行。
    有回復原狀之聲請，或提起再審或異議之訴，或對於和解為
    繼續審判之請求，或提起宣告調解無效之訴，撤銷調解之訴
    ，或對於許可強制執行之裁定提起抗告時，法院因必要情形
    或依聲請定相當並確實擔保，得為停止強制執行之裁定。強
    制執行法第18條定有明文。次按發票人主張本票債權不存在
    而提起確認之訴不合於第1 項之規定者，法院依發票人聲請
    ，得許其提供相當並確實之擔保，停止強制執行。非訟事件
    法第195 條第3 項亦有明文。而法院依強制執行法第18條第
    2 項規定，以裁定命債務人供擔保後停止強制執行，其擔保
    金額之多寡應如何認為相當，原屬於法院職權裁量之範圍，
    如已斟酌債權人因停止執行所應受之損害，即非當事人所可
    任意指摘。有最高法院92年度台抗字第574 號裁定可資參酌
    。又法院依強制執行法第18條第2 項定擔保金額而准許停止
    強制執行之裁定者，該項擔保係備供債權人因停止執行所受
    損害之賠償，其數額應依標的物停止執行後，債權人未能即
    時受償或利用該標的物所受之損害額，或其因另供擔保強制
    執行所受之損害額定之，非以標的物之價值或其債權額為依
    據。亦有最高法院86年度台抗字第442 號、91年度台抗字第
    429 號裁定意旨可參。是可知法院因必要情形或依聲請定相
    當並確實之擔保，為停止強制執行之裁定者，該擔保金額之
    多寡應如何認定始為相當，係法院之裁量權限，且債權人因
    停止強制執行程序所可能受有之損害，僅其因暫時停止執行
    程序而未能即時受償或利用標的物之損害，並非其債權額之
    總額。
四、經查甲○○前以本院90年度票字第1243號裁定為執行名義，
    向本院聲請對豐鵬公司所有坐落桃園縣大溪鎮○○段坑底小
    段416 、417 、418 及419 建號建物（即系爭塔位所在建物
    ，下稱系爭建物）及其建物外之牌樓、階梯、平台、停車場
    、產業道路、樓梯間、冷氣、水塔（下稱系爭建物附屬建物
    及設備）等為強制執行，經本院以91年度執字第18745 號給
    付票款強制執行事件受理，現進行鑑價、第一次拍賣程序中
    ，惟豐鵬公司以本院90年度票字第1243號裁定附表編號6 之
    本票係偽造，及其餘6 票據債務業因兩造達成和解而不存在
    ，且其中1 億元之本票債權已逾3 年之追索權時效而消滅為
    由，而提起系爭確認本票債權不存在等事件之訴訟，求為判
    決：(一)確認本院90年度票字第1243號本票裁定附表所載7 張
    本票債權全部不存在、(二)本院91年度執字第18745 號給付票
    款強制執行程序（包括本院94年度執字第16896 號給付票款
    事件—執行名義皆為本院90年度票字第1243號本票裁定），
    應皆予以撤銷等情，業據本院依職權調取上開卷宗查對屬實
    ，堪認豐鵬公司以伊已對甲○○提起債務人異議及確認本票
    債權不存在之訴為由，聲請在系爭確認本票債權不存在等事
    件判決確定前，停止本院91年度執字第18745 號給付票款事
    件之強制執行程序，已符合強制執行法第18條及非訟事件法
    第195 條第3 項規定，為有理由。惟為確保甲○○因豐鵬公
    司聲請停止本院91年度執字第18745 號給付票款事件之強制
    執行不當可能遭受之損害得獲賠償，並兼顧兩造之權益，法
    院自得依上開規定，審酌系爭建物與系爭建物附屬建物及設
    備停止執行後，甲○○之債權未能即時受償所受之損害額，
    命豐鵬公司提供相當並確實之擔保後，停止上開給付票款事
    件之強制執行。又查系爭建物與系爭建物附屬建物及設備經
    本院執行處委請鑑定人鑑價結果，分別價值112,851,000 元
    、19,785,000元，亦經本院依職權查對本院91年度執字第18
    745 號給付票款事件卷附鑑定報告書2 件無誤，豐鵬公司並
    自承系爭建物與系爭建物附屬建物及設備最低價值為132,85
    0,000 元，且甲○○日後仍得繼續聲請強制執行豐鵬公司之
    其他財產取償，足認甲○○因豐鵬公司聲請停止執行所可能
    受有之損害，為系爭確認本票債權不存在等事件審理期間，
    系爭執行債權額1 億9 千萬元未能即時受償之利息損失。雖
    豐鵬公司主張甲○○因停止系爭強制執行所可能造成系爭9,
    000 萬元利息之損失，已有系爭查封物作為絕對擔保，故伊
    應無須再提供任何擔保，以保障甲○○預期損失之必要云云
    ，惟甲○○聲請強制執行之系爭債權額既為1 億9 千萬元，
    則核定甲○○因停止系爭強制執行所可能受有之損害，自應
    以系爭強制執行之債權額全額計算，要不得以豐鵬公司片面
    主張之9,000 萬元計算，因豐鵬公司主張之事由，應由本案
    繫屬之法院為實體之判斷，故豐鵬公司上開主張，要無可採
    。又甲○○雖主張其因停止強制執行可能遭受之損害，應如
    同其執行名義所示依週年利率6 ％計算云云。惟甲○○於停
    止系爭強制執行期間，其本票債權利息仍依法律規定繼續發
    生，並不因停止執行而終止計算，且豐鵬公司為停止強制執
    行所供之擔保，乃係備供甲○○因停止執行所受損害之賠償
    ，此項損害賠償請求權與甲○○對豐鵬公司之系爭本票之利
    息並非同一，自不得適用本票法定利率週年利率6 ％之規定
    ，是計算甲○○因停止系爭強制執行所受之損害，自應依法
    定遲延利息即週年利率5 ％計算，甲○○主張應依週年利率
    6 ％計算其所受之損害額云云，要無可採。甲○○又主張豐
    鵬公司迄今仍有違法出售系爭塔位使用權之行為，其因停止
    強制執行所受之損害，應包括系爭建物遭豐鵬公司出賣而貶
    值之損害，故有提高停止系爭強制執行擔保金額之必要云云
    。惟查系爭塔位所在之系爭建物經本院91年度第18745 號給
    付票款事件查封後，豐鵬公司即不得再為任何出售其建物所
    有權或使用權之行為，豐鵬公司縱出售予他人，亦因違反本
    院查封效力而對債權人不生效力（查封之相對效力），則豐
    鵬公司縱然於系爭建物遭查封後，仍有違法出售系爭塔位使
    用權之行為，亦無造成系爭建物價值貶損之結果，是甲○○
    以上開事由，主張應提高豐鵬公司停止系爭強制執行之擔保
    金額云云，同無可取。
五、豐鵬公司雖主張伊已具體提出甲○○與本院執行人員犯罪嫌
    疑之證據，並依法提出告訴而於桃園地檢署偵查中，依強制
    執行法第30條之1 準用民事訴訟法第183 條規定，伊自無需
    提供擔保即可聲請停止系爭強制執行云云。惟按強制執行程
    序，除本法有規定外，準用民事訴訟法之規定。強制執行法
    第30條之1 定有明文。而何種情況得以停止強制執行之程序
    ，強制執行法第18條既已有特別規定，自無再準用民事訴訟
    法停止訴訟程序相關規定之餘地。又停止訴訟程序與停止強
    制執行程序係屬二事，強制執行法第18條第1 項規定所謂「
    法律另有規定」，乃指法律條文明白規定法院於何種情形下
    應為或得為「停止強制執行」之裁定而言，如公司法第287
    條、第294 條、破產法第17條、非訟事件法第195 條規定之
    例，而民事訴訟法第183 條關於停止訴訟程序之規定，則係
    針對訴訟程序所為之規定，並明文「裁定停止訴訟程序」，
    與強制執行法第18條第1 項規定所謂「法律另有規定」之情
    形有別，自不得準用以之為停止強制執行程序之依據。則豐
    鵬公司雖向桃園地檢署提出甲○○與本院91年度執字第1874
    5 號給付票款事件之執行人員涉犯偽造有價證券及文書等罪
    嫌之告訴，現由桃園地檢署分案偵查中，亦僅屬兩造得否據
    以聲請法院裁定停止系爭確認本票債權不存等事件之訴訟程
    序之問題，尚非強制執行法第18條規定得以停止強制執行程
    序之情形，是豐鵬公司以伊已提出具體證據，對甲○○與本
    院執行人員涉嫌犯罪之行為向桃園地檢署提出告訴，經該署
    偵查中為由，主張伊得依強制執行法第30條之1 準用民事訴
    訟法第183 條規定，免提供擔保而停止本院91年度執字第18
    745 號給付票款事件之強制執行云云，要屬誤解法律，並不
    足取。
六、復按法院依強制執行法第18條第2 項規定，以裁定命債務人
    供擔保金額之多寡，既僅需斟酌債權人因停止執行可能受到
    之損害即足，且屬法院職權裁量之範圍，非當事人所可任意
    指摘，是法院受理聲請停止強制執行事件，僅需審核其是否
    符合強制執行法第18條規定，及債權人因停止執行所可能受
    有之損害，以定債務人應提供之相當並確實之擔保，至於債
    務人對於債權人聲請強制執行之執行名義，是否有債權不成
    立或足以消滅或妨礙其請求之事由發生等實體事項之存在，
    應由債務人依強制執行法第14條及第14條之1 規定，提出債
    務人異議之訴以排除執行名義之執行力，自非法院受理停止
    強制執行聲請事件所得論斷。是豐鵬公司所述上開時效抗辯
    、減縮聲明、公司依法不得為保證人、兩造已和解等情，核
    均屬實體上之爭執，既經豐鵬公司據以提出系爭確認本票債
    權不存在等事件而由本院審理中，自非本件停止執行聲請事
    件所得審究，故豐鵬公司以上開事由，主張本件停止強制執
    行之擔保金應以1 千萬元為計算標準，且甲○○之損失額計
    算，應酌量扣除豐鵬公司若被違法查封，致無法處分財產之
    預估損失，在系爭確認本票債權不存在等事件判決確定前，
    兩造應各負一半責任，始符法律公平正義云云，亦屬無據，
    並不可採。
七、豐鵬公司雖再主張系爭確認本票債權不存在等事件乃屬簡易
    訴訟事件，核算伊提供擔保之期間應以2 年為合理云云。惟
    查系爭確認本票債權不存在等事件，雖屬適用簡易訴訟程序
    之案件，惟其訴訟標的金額超過165 萬元而可上訴至第三審
    ，則參考各級法院辦案期限實施要點規定，第一、二、三審
    簡易訴訟程序審判案件之辦案期限分別為10月、2 年、1 年
    ，共計3 年10月，加上製作裁判、送達、上訴、收案、分案
    等期間，則系爭確認本票債權不存在等事件之審理期間至少
    約需4 年，故豐鵬公司提起系爭確認本票債權不存在等事件
    ，而停止本院91年度執字第18745 號給付票款事件強制執行
    之可預估期間，自應以4 年為適當，豐鵬公司主張應以2 年
    為合理云云，仍無可取。是甲○○因本院91年度執字第1874
    5 號給付票款事件停止強制執行所可能受有之損害，為系爭
    強制執行債權額，在系爭確認本票債權不存在等事件預估審
    理之4 年間，按法定利率週年利率5 ％計算之利息損失，即
    3 千8 百萬元（190,000,000 ×5 ％×4 ＝38,000,000）。
    是原審斟酌上開給付票款事件預估停止執行期間為4 年，以
    法定週年利率5 ％計算甲○○聲請強制執行之系爭債權額可
    能受有之利息損失，而命豐鵬公司提供3 千8 百萬元之擔保
    後，停止本院91年度執字第18745 號給付票款事件之強制執
    行程序，自為確保甲○○因豐鵬公司聲請停止系爭強制執行
    不當可能遭受之損害得獲賠償所必要，並兼顧兩造之權益，
    要屬相當，經核於法並無違誤。兩造之抗告意旨分別指摘原
    裁定不當，求予廢棄，均無理由，應予駁回。
據上論結，本件抗告為無理由，依民事訴訟法第436 條之1 第3
項、第495 條之1 第1 項、第449 條第1 項、第95條及第78條，
裁定如主文。
中    華    民    國    95    年    5    月    17    日
                  民事第三庭  審判長法  官  潘進柳
                                    法  官  林望民
                                    法  官  林雯娟
以上正本係照原本作成。
本裁定不得抗告
中    華    民    國    95    年    5     月    17    日
                                    書記官  簡維萍


司法院資訊處製作；財團法人民間司法改革基金會備份。
